【裁判字號】    95,聲再,1
【裁判日期】    950227
【裁判案由】    聲請再審
【裁判全文】
臺灣新竹地方法院民事裁定               95年度聲再字第1號
聲  請  人  甲○○
相  對  人  龍群營造有限公司
法定代理人  乙○○
上列當事人間請求給付工程款事件，聲請人對於本院92年12月5
日92年度促字第28830號確定裁定提出再審之聲請，本院裁定如
下：
    主    文
聲請駁回。
聲請程序費用由聲請人負擔。
    理    由
一、本件聲請意旨略以：伊曾於民國89年5月至90年3月間，借用
    相對人牌照，向業主唐榮鐵工廠股份有限公司投標工程，同
    時借用相對人之銀行帳戶，以便領取工程款，並由對人法定
    代理人之妻古文心記帳，92年12月間，相對人竟以古文心所
    偽造之帳目，向本院民事庭捏稱聲請人向其借款新臺幣（下
    同）855,014元，並侵占相對人所簽發之面額為500,000元及
    139,000元之支票2紙，合計1,044,014元，聲請核發支付命
    令，經本院核發92年度促字第28830號支付命令，然該支付
    命令因聲請人之家人代收，延未轉交而確定。日前聲請人整
    理相對人所寄送之帳目資料，發現相對人主張全非真實，至
    於相對人主張聲請人侵占票款部份，業經檢察官作成不起訴
    處分在案，上開資料為原確定裁定所未斟酌，爰依民事訴訟
    法第507條準用第497條之規定聲請再審，並聲明：(一)、原確
    定裁定廢棄，(二)、相對人之聲請駁回。
二、按裁定已經確定而有民事訴訟法第497條之情形者，同法第
    507條固規定得為聲請再審之原因，然此唯於第二審法院所
    為並依同法第484條不得抗告之裁定，始有其適用（最高法
    院73年臺聲字第72號判例參照）。是就第一審法院所為之裁
    定，因得依抗告或異議程序以資救濟，應非在前條適用之列
    。
三、本件聲請人固提出帳目資料及新竹地方法院檢察署（下稱新
    竹地檢署）91年度調偵字第98號不起訴處分書為民事訴訟法
    第497條所規定之足以影響判決之重要證物漏未斟酌，而對
    原確定裁定聲請再審云云，惟查，本件原確定裁定係第一審
    法院所核發之支付命令，如當事人就支付命令有所不服，得
    不附任何理由提出異議，則依上開說明，自無民事訴訟法第
    497條之準用。況支付命令之聲請，除應表明當事人及法院
    外，祇須表明請求之標的並其數量及請求之原因事實，以及
    應發支付命令之陳述僅可，此觀民事訴訟法第511條之規定
    自明。亦即支付命令僅係就債權人請求之事項及所提出之書
    證為形式上審查，而無須為實質上審查，性質上亦無同法第
    497條「足以影響判決之重要證物漏未斟酌」之問題。從而
    ，聲請人依民事訴訟法第507條準用同法第497條以就影響裁
    定之重要證物漏未斟酌為原因，據以聲請再審，顯無再審理
    由，不應准許。至原審所發之支付命令送達是否合法，僅影
    響於其確定力之發生，與支付命令之內容無涉，更無聲請再
    審之事由，況本件聲請人係於92年12月15日親自收受該支付
    命令裁定，有本院送達證書在卷可參（見本院92年度促字第
    28 830號卷宗），是聲請人稱家人代收致延遲轉交，而未能
    於法定期間內聲明異議，顯非事實，附此敘明。
四、綜上，聲請人以原確定支付命令有民事訴訟法第497條規定
    之情形聲請再審，惟支付命令非該條適用範圍內，聲請人之
    聲請無理由，應予駁回。
五、訴訟費用負擔之依據：民事訴訟法第95條、第78條。
中    華    民    國    95    年    2     月    27    日
                  民事第二庭  審判長法  官 楊明箴
                                    法  官 彭淑苑
                                    法  官 林惠君
以上正本，係照原本作成。
不得抗告。
                                    書記官  鍾佩芳
中    華    民    國    95    年    2     月    27    日


司法院資訊處製作；財團法人民間司法改革基金會備份。
